臺灣高等法院刑事判決　　　　　　　　 94年度上易字第158號
上　訴　人　臺灣基隆地方法院檢察署檢察官
被　　　告　丙○○
上列上訴人因被告竊盜案件，不服臺灣基隆地方法院93年度易字
第296號，中華民國93年11月30日第一審判決（起訴案號：臺灣
基隆地方法院檢察署93年度偵字第3124號），提起上訴，本院判
決如下：
    主  文
原判決撤銷。
丙○○竊盜，處有期徒刑月，如易科罰金，以佰元折算壹日
，緩刑貳年。
    事  實
一、丙○○意圖為自己不法之所有，於民國93年08月24日十五時
    四十分許，在臺北縣瑞芳鎮瑞濱里磅磅仔海邊小碼頭旁，見
    己○○放置在該處之橡皮艇無人看管，認有機可乘，徒手竊
    得裝載於辛○○○○○○（鈴木牌，十五匹馬力，引擎號碼
    00000000000號），得手後，扛在肩上，欲返回位於臺北縣
    瑞芳鎮○○路十七號之住處。嗣於同日十六時許，丙○○途
    經臺北縣瑞芳鎮○○路三十號前，因形跡可疑，經警盤查而
    知悉上情。
二、案經臺北縣政府警察局瑞芳分局報請臺灣基隆地方法院檢察
    署檢察官偵查起訴。
    理  由
一、被告之供述及辯解：
    訊據被告矢口否認竊盜犯行，辯稱：該船外機係其在涵洞口
    之岸邊拾得，橡皮艇係在（涵洞）鋼鐵籬笆裡面，離船外機
    約二、三米遠，伊都沒有碰橡皮艇，只有撿船外機云云。
二、認定犯罪事實所憑之證據及理由：
（一）前揭事實業據被告於警訊時坦承：該船外機係其於93年08
      月24日十五時三十分許，在台北縣瑞芳鎮瑞濱里磅磅仔海
      邊小碼頭旁（台二線明德二號橋下），以徒手方式竊得，
      因當時無人在該處，其認為該橡皮艇及船外機可能是沒有
      人的，覺得可惜，所以才將船外機扛搬回家；該橡皮艇是
      黑色的，船外機係何顏色、廠牌其並不清楚等語不諱（見
      偵查卷第5、6頁），核與員警丁○○於偵查報告書中所載
      暨於本院中所證述，因見被告將船外機扛在肩上行走於瑞
      濱路三十號前，形跡可疑乃予盤查，被告先是稱該辛○○○○○○係一名「李仔」請其抬上岸的，經要求被告說明
      「李仔」之真實姓名、年籍資料、電話、何時、何地、以
      何方式委託時，被告即無言以對，而將被告帶回派出所詢
      問後，被告乃另辯稱因見該橡皮艇與船外機可能是無人所
      有，認為可惜，才將船外機搬回家之查獲經過（見原審瑞
      簡字卷第22頁、本院卷第25頁）；及被害人己○○指述失
      竊情節、橡皮艇之顏色大致相符。此外，本件船外機之固
      定方式，係可用手以旋轉方式，將固定螺絲栓緊或鬆脫，
      並拔出固定於橡皮艇後端衡板上之插削，此節核與被告於
      警訊時自白，其係以徒手方式竊取並將之扛搬回家之情相
      符（見偵查卷第6頁），並有扣押物品目錄表一紙、照片
      數張及臺北縣警察局瑞芳分局瑞濱派出所員警丁○○之偵
      查報告（含現場圖、照片十二張）可佐，堪認被告之自白
      與事實相符，應可採信。
（二）被告嗣於偵審時，雖翻異前詞辯稱：本案之船外機係其在
      出水涵洞口外拾得，並非竊盜云云。惟查：１、橡皮艇係
      用於海上疾駛，其船外機之固定方式，設計上乃能承受風
      浪之衝擊，除非以外力方式打開，否則顯無自行鬆脫之可
      能，此節參據證人即查獲員警丁○○於本院審理中證稱：
      「... 橡皮艇的船外機，會用螺絲栓在橡皮艇上，是不會
      生銹的螺絲，且螺絲上有一個柄，可以用手（按：以旋轉
      方式）栓緊或鬆脫，且橡皮艇後端有一個衡板，船外機是
      用插削式勾住橡皮艇，辛○○○○○○就會牢固不會鬆脫
      ，且當時螺絲都沒有斷裂及生銹的情形」等語（見本案卷
      25頁），及告訴人己○○所證陳：「我把船外機跟船鎖得
      很緊，如果沒有人動應該不會掉下來」等語（見原審瑞簡
      字卷第17頁）並觀之卷附照片（見本院卷第46、68至80頁
      ）即明。再者，茍如證人庚○○所稱：當時黑色辛○○○○○○因海浪吹打將繩索吹斷裂，伊有看到海浪一直拍打
      橡皮艇等語屬實，則船外機係固定於橡皮艇上，並隨同橡
      皮艇浮沉，並非單獨受力，更無自行鬆脫之可能。且告訴
      人己○○復證稱將船外機鎖得很緊，如非遭風浪衝擊鬆脫
      ，唯固定船外機之螺絲斷裂始能造成，然綜觀本案卷證，
      固定船外機之螺絲並無斷裂或扭曲變形之情形，被告稱船
      外機與橡皮艇自然分離而拾得，顯難採信。２、被告於原
      審審理時辯稱：「我不是偷，我是撿到的…那個東西是掉
      在海裡面，跟船分開了…我從海裡面撿起船外機的時候，
      並沒有看到那艘船」等語（見原審瑞簡字卷第14頁）。然
      被告於警詢時，卻供稱：「…我認為橡皮艇及船外機可能
      是沒有人的，…（該）橡皮艇是黑色的…」，於本院審理
      中亦稱：「... 橡皮艇係在（涵洞）鋼鐵籬笆裡面，我都
      沒有碰橡皮艇」等語（見偵查卷第06頁、本院卷第22頁）
      ，顯見被告對於取得船外機之過程，供詞有前後矛盾之處
      ，又其於偵查之初辯稱：伊以為那是人家不要的，旋又改
      稱：伊是把它撿起來，等有人來拿時，再還給他，伊也抬
      得滿頭大汗（見偵查卷第21頁），於原審中另辯稱：這東
      西是已經壞掉了等語（見於原審易字卷第32頁），惟查被
      告世居於瑞芳鎮瑞濱里，平日活動均於海邊，且親戚、友
      人均從事漁業工作，豈有不深知橡皮艇及船外機均為價格
      昂貴之物品（合計均為新臺幣十餘萬元以上），且所竊之
      船外機均為可正常使用之物，豈可能如其初辯所稱認係無
      人所有之物，又茍已損壞而無價值，復何需費勁將此重達
      四十餘公斤之物扛負回家，所辯顯違常情，再參酌告訴人
      己○○指訴船外機與船頭鎖得很緊等語，益證被告翻異所
      辯均係事後卸責之詞，不足採信。
（三）證人即臺北縣瑞芳鎮瑞濱里里民庚○○固於原審及本院審
      理時，到庭證稱：本件案發時正值乙○○○期間，當日上
      午十時許，其前往臺北縣瑞芳鎮瑞濱里磅磅仔海邊觀看颱
      風侵襲之情形，曾目擊被害人己○○之橡皮艇遭強風吹襲
      ，衝撞到出水口的涵洞內，且與船外機分離等語。惟查：
      被告於警訊、偵查中均未提及該橡皮艇係遭風浪吹襲至涵
      洞內之情事，迨至原審審理時方提出上開抗辯，並請求傳
      訊證人庚○○到庭為證，已有可疑。又證人庚○○於本院
      審理時供證：「... 當時黑色辛○○○○○○因海浪吹打
      將繩索吹斷裂，我有看到海浪一直拍打橡皮艇，我有看到
      橡皮艇與船外機被海浪吹到分開，船外機之引擎蓋也不見
      了，我有看到船外機在出水口涵洞外沈上沈下的漂浮，橡
      皮艇也是在出水口涵洞外漂浮... 」等語（見本院卷第60
      頁），所證繩索斷裂乙節，與警員丁○○於本院中所供證
      ：「我們有檢視繩索並沒有斷裂之痕跡，橡皮艇的船主己○○也有跟我們證實，辛○○○○○○本來是放在岸邊，
      當時除了告訴人己○○遭竊的橡皮艇是在甲○○○○○外
      ，並沒有其他的橡皮艇在甲○○○○○... 且當天也沒有
      其他的橡皮艇被颱風吹斷繩索」等情（見本院卷第26頁）
      ，顯屬兩歧。而據另名證人張簡榮於本院中證稱：「當天
      早上約九點的時候，我有打電話證人庚○○，我要他到我
      的工寮裡面聊天、喝酒，證人庚○○來以後，因當時風很
      大，我們還有看到辛○○○○○○還在，就在十點的時候
      ，因風太大，所以我就跟證人庚○○就躲到廟裡聊天、喝
      酒、泡茶，約在十一點就從廟裡走出來，我與證人庚○○
      就已經沒有看到橡皮艇，只有在出水口涵洞鐵柵外面看到
      船外機，沒有多久，證人庚○○的太太就打電話要他回去
      」；證人庚○○亦稱：「（問：你去看多久？）我與證人
      張簡榮約看海邊一下，就與戊○○○去廟裡喝酒，約十一
      點多我就回去了」（見本院卷第89頁），然證人庚○○於
      原審竟稱：「我看到的時候，那艘船（橡皮艇）已被風吹
      撞到出水口的地方... 大約十時四十分的時候撞到出水口
      ，撞到涵洞裡面，船外機可能已經被撞掉了」、「（問：
      你看到船外機時是否還跟船掛在一起？）已經掉了」、「
      （船外機跟船距離多遠？）船外機已經撞到進涵洞裡面」
      （見原審易字卷第28、29頁），按二人既於十點的時候，
      即因風太大，而躲到廟裡聊天，約十一點許自廟裡走出來
      ，則證人庚○○何能於十點四十分看到橡皮艇被撞到涵洞
      內？且二人所證看到之情狀竟互異（一者稱目睹繩索斷裂
      ，橡皮艇與船外機被海浪吹到分開，分離浮載，船外機之
      引擎蓋也不見了；另一則稱初看到時辛○○○○○○還在
      ，自廟出來後只有在涵洞鐵柵外面看到船外機），本件船
      外機之位置，復亦相歧（一者稱已撞進涵洞裡；另一則稱
      在涵洞鐵柵欄外面看到）。再證人庚○○既坦稱僅與證人
      張簡榮『約看海邊一下』就與戊○○○去廟裡喝酒，卻能
      於本院審理時證稱：「... 當時黑色辛○○○○○○因海
      浪吹打將繩索吹斷裂，我有看到海浪一直拍打橡皮艇，我
      有看到橡皮艇與船外機被海浪吹到分開，船外機之引擎蓋
      也不見了，我有看到船外機在出水口涵洞外沈上沈下的漂
      浮，橡皮艇也是在出水口涵洞外漂浮... 」等語，顯難信
      實。參諸案發當日因逢颱風，涵洞內水非淺，且海水混濁
      ，水面上又有木頭、垃圾等漂流物覆蓋，是否可用目視方
      式看出海水底有何物品等內容，亦堪質疑。而證人庚○○
      、張簡榮所證之詞，不惟互為兩歧，且存有嚴重瑕疵，復
      與被告警訊自白相違，顯不足資為被告有利之證據。
（四）綜上，本件事證明確，被告竊盜之犯行，洵堪認定。
三、論罪：
    核被告所為，係犯刑法第三百二十條第一項之普通竊盜罪。
四、撤銷改判及科刑之理由：
    原審失察，未詳查船外機之固定方式，及證人庚○○之證詞
    是否存有瑕疵，遽採為有利被告判決之依據，而為無罪之諭
    知，不無違誤，檢察官聲明上訴，指摘原判決不當，為有理
    由，自應由本院將原判決予以撤銷改判。爰審酌被告並無犯
    罪前科紀錄，犯罪動機、目的、犯罪後態度、已將船外機發
    還被害人等一切情狀，量處如主文第二項所示之刑，並諭知
    易科罰金之折算標準。第查，被告未曾受有期徒刑以上刑之
    宣告，有本院被告全國前案紀錄表可憑，因一時貪念致罹刑
    典，經本次教訓後，信無再犯之虞，本院認所宣告之刑，以
    暫不執行為適當，爰宣告緩刑二年，用啟自新。
五、適用法律：
據上論斷，應依刑事訴訟法第369條第1項前段、第364條、第299
條第1項前段，刑法第320條第1項、第41條第1項前段、第74條第
一款，罰金罰鍰提高標準條例第1條前段、第2條，判決如主文。
本案經檢察官鄭龍照到庭執行職務。
中    華    民    國    94    年    3     月    31    日
                  刑事第二十一庭審判長法  官  溫耀源
                                      法  官  周政達
                                      法  官  邱同印
以上正本證明與原本無異。
不得上訴。
                                      書記官  莊昭樹
中    華    民    國    94    年    3     月    31    日
附錄：本案論罪科刑法條全文
刑法第320條
意圖為自己或第三人不法之所有，而竊取他人之動產者，為竊盜
罪，處五年以下有期徒刑、拘役或五百元以下罰金。
意圖為自己或第三人不法之利益，而竊佔他人之不動產者，依前
項之規定處斷。前二項之未遂犯罰之。
